【裁判字號】    89,訴,1251
【裁判日期】    891019
【裁判案由】    違反藥事法
【裁判全文】
臺灣桃園地方法院刑事判決                        八十九年度訴字第一二五一號
    公  訴  人  臺灣桃園地方法院檢察署檢察官
    被      告  甲○○
右列被告因違反藥事法案件，經檢察官提起公訴（八十九年度偵字第一○七八九號）
，本院判決如左：
        主  文
甲○○輸入禁藥，處有期徒刑肆月，緩刑貳年。
    事  實
一、甲○○明知含有Phentermine成分之藥品（按Phentermine成分為安非他命類藥品
    ，業經行政院衛生署於民國六十九年十二月八日以衛署藥字第三○一一二四號公
    告為禁止使用之藥品，非毒品害防制條例所稱之第二級毒品），係屬藥事法第二
    十二條第一款所規定之禁藥，竟基於輸入禁藥之犯意，於民國於八十九年一月二
    日上午五（六）時許，在泰國某地，自乙名綽號「阿貝」成年男子者處取得含有
    Phentermine 成分之禁藥二千四百六十公克（毛重），嗣於當日，將上開禁藥置
    放於旅行背包內，而自泰國搭乘荷蘭航空公司第八七七號班機返回臺灣，而擅自
輸入含有Phentermine 成分之禁藥二千四百六十公克（毛重），嗣於同日下午六
    時三十分許，在桃園國際機場入境時，於該機場入境旅客行李檢查室第十三號檢
    查檯為財政部臺北關稅局稽查組執勤關員檢查行李袋時查獲，並扣得上開含有
    Phentermine 成分之禁藥二千四百六十公克（毛重），始知上情。
二、案經財政部臺北關稅局報請臺灣桃園地方法院檢察署檢察官偵查起訴。
    理  由
一、訊據被告甲○○對於右揭犯罪事實業於本院八十九年十月五日審理中坦承不諱，
    又被告為財政部臺北關稅局稽查組執勤關員所查扣之藥品，經送請行政院衛生署
    藥物食品檢驗局檢驗結果，檢出含有Phentermine 成分，有該局八十九年三月二
    十七日藥檢壹字第八九○三三六一號函附檢驗成績書乙紙附卷可憑，再含有Phen
    termine 成分之藥品，業經行政院衛生署於六十九年十二月八日以衛署藥字第三
    ○一一二四號公告為禁止使用之藥品，屬藥事法第二十二條第一款所稱之禁藥乙
    節，亦有行政院衛生署八十九年四月一日衛署藥字第八九○一六八九四號函乙紙
    在卷足憑，此外，復有中華民國入境旅客申報單及臺北關稅局扣押貨物、運輸工
    具收據及搜索筆錄各乙紙附卷可稽，是被告輸入禁藥之犯行事證明確，犯行洵堪
    認定，應予依法論科。
二、核被告所為係犯藥事法第八十二條第一項之輸入禁藥罪。爰審酌被告之素行、犯
    罪之動機、手段，所生之危害及犯罪後之態度等一切情狀，量處如主文所示之刑
    ，以資懲戒。末查被告前未曾受有期徒刑以上刑之宣告，有本院被告全國前案紀
    錄表及臺灣桃園地方法院檢察署刑案資料查註紀錄表各乙紙在卷可按，其偶因一
    時失慮，致罹本罪，經此刑之宣告後，自應知所警惕，而無再犯之虞，本院認前
    開對其所宣告之刑，以暫不執行為適當，爰併宣告緩刑二年，以啟自新。
三、至扣案含有Phentermine 成分之藥品二千四百六十公克，業經財政部臺北關稅局
    為沒入之處分，此有財政部臺北關稅局八十九年八月八日八九乙字第二一一四號
    處分書乙紙在卷可憑，爰不另為沒收之諭知，併此敘明。
四、至公訴意旨另謂：甲○○明知未經核淮擅自輸入之藥品係屬禁藥，不得輸入，詎
    甲○○竟於八十九年一月二日，擅將附表編號一至三所示分別含有 BISACODYL、
    DIAZEPAM成分之禁藥，藏置於旅行背包內，並自泰國搭乘荷蘭航空公司第八七七
    號班機返台。嗣於同日下午六時三十分許，在桃園國際機場海關入境檢查室第十
    三號檯為財政部台北關稅局查驗人員查獲，並扣得上開禁藥，因認被告涉有藥事
    法第八十二條第一項之罪嫌云云。
五、查公訴意旨欄所指之三項藥品成分，均經行政院衛生署核發許可證有案，案內藥
    品除非與行政院衛生署依藥事法第三十九條規定核發輸入許可證相同（含品名、
    成分含量、國外製造廠等），依藥事法施行細行細則第六條之規定，得不屬禁藥
    外，有行政院衛生署八十九年四月一日衛署藥字第八九○一六八九四號函乙紙在
    卷足憑，亦即藥品如與行政院衛生署依藥事法第三十九條規定核發輸入許可證相
    同（含品名、成分含量、國外製造廠等），依藥事法施行細則第六條之規定，即
    非屬禁藥，又既非屬禁藥，自難為藥事法第八十二條第一項之規範效力所及。按
    被告並無自證無罪之義務，亦即被告並無積極提出證據以立證其無罪之義務，是
    被告自無須積極舉證公訴意旨欄所載之藥品，與行政院衛生署依藥事法第三十九
    條規定核發輸入許可證之藥品究屬相同或不相同，又本件公訴意旨欄所載查扣藥
    品成分，均經行政院衛生署核發許可證有案，有前揭行政院衛生署八十九九年四
    月一日衛署藥字第八九○一六八九四號乙紙在卷足參，然因本件查扣藥品係以塑
    膠袋包裹，並無外殼包裝、圖案、說明書等資料素材以供查驗與行政院衛生署依
    藥事法第三十九條規定核發輸入許可證藥品之品名、製造廠商是否相同或不相同
    ，是基於有疑議時利益歸於被告之刑事訴訟法上原則，得否遽謂附表欄所載之藥
    品，為藥事法第二十二條第二款所稱之禁藥，尚難認為無疑，惟因此部分如果成
    罪，與公訴人前開起訴，並經本院判決有罪部分，有實質上一罪之關係，故就此
    部分爰不另為無罪之諭知，併此敘明。
據上論斷，應依刑事訴訟法第二百九十九條第一項前段，藥事法第八十二條第一項，
刑法第十一條前段、第七十四條第一款，判決如主文。
本案經檢察官魏雯祈到庭執行職務。
中      華      民      國    八十九    年      十      月     十九     日
                                臺灣桃園地方法院刑事第五庭
                                      法  官  林信旭
右正本證明與原本無異。
如不服本判決，應於判決送達後十日內向本院提出上訴狀 (應附繕本)，上訴於臺灣
高等法院。
                                      書記官  吳一凡
中      華      民      國    八十九    年      十      月     二十三   日
附錄本案論罪科刑法條全文：
藥事法第八十二條第一項：
製造或輸入偽藥或禁藥者，處七年以下有期徒刑，得併科新臺幣十五萬元以下罰金。
附表：


司法院資訊處製作；財團法人民間司法改革基金會備份。
